【裁判字號】    98,交聲,3508
【裁判日期】    990726
【裁判案由】    違反道路交通管理處罰條例聲明異議
【裁判全文】
臺灣桃園地方法院交通事件裁定        98年度交聲字第3508號
原處分機關  交通部公路總局臺北區監理所
異  議  人
即受處分人  甲○○原名張杰明.
上列異議人即受處分人因違反道路交通管理處罰條例案件，不服
交通部公路總局臺北區監理所民國98年11月25日所為之處分（原
處分案號：桃北監營裁字第裁40-A00WS4503號），聲明異議，本
院裁定如下：
    主  文
異議駁回。
    理  由
一、按汽車駕駛人轉彎時，在多車道右轉彎，不先駛入外側車道
    ，或多車道左轉彎，不先駛入內側車道者，處新臺幣（下同
    ）600 元以上1,800 元以下罰鍰，並記違規點數一點，道路
    交通管理處罰條例第48條第1 項第4 款、第63條第1 項第1
    款分別定有明文。又違反道路交通管理處罰條例第48條第1
    項第4 款事件，期限內繳納或到案聽候裁決者，處600 元罰
    鍰，復為違反道路交通管理事件統一裁罰基準及處理細則第
    2 條之裁罰基準表所明定。
二、原處分意旨略以：異議人即受處分人（下稱異議人）甲○○
    於民國97年2 月17日17時9 分許，駕駛車牌號碼966-ND號營
    業用一般小客車，行經臺北市○○○路○段與興隆路一段路
    口時，由臺北市政府警察局交通警察大隊員警逕行舉發「在
    多車道左轉彎，不先駛入內側車道」之違規，爰依道路交通
    管理處罰條例第48條第1 項第4 款規定、違反道路交通管理
    事件統一裁罰基準及處理細則第41條、第43條、第44條及第
    67條等規定，裁處異議人罰鍰600 元，並依同條例第63條第
    1 項規定記違規點數1 點。
三、聲明異議意旨略以：伊於97年2 月17日17時分許由羅斯福路
    北往東方向行駛，行經羅斯福路與興隆路口時，因左轉車輛
    眾多，前方萬盛路口內側又有公車專用道，故時常有無法切
    入左轉車道之情形，該路段明顯有規劃不良的情況，且該路
    段並無標示第二車道禁止左轉，沒有標示就逕行裁罰，警察
    違法，爰對原處分聲明不服，並依法聲明異議云云。
四、經查：本件異議人固不否認於97年2 月17日17時9 分許，駕
    駛車牌號碼966-ND號營業用一般小客車，行經臺北市○○○
    路○段與興隆路一段路口時，由內側第二車道逕予左轉彎興
    隆路等情，並有臺北市政府警察局交通警察大隊97年2 月19
    日北市警交大字第A00WS4503 號舉發通知單在卷憑佐，可信
    為真實。異議人固以前詞置辯，然查，羅斯福路北往南方向
    為四線車道，內側第一車道為左轉專用車道，並繪製禁止變
    換車道線（雙白線），且道路工程標誌、標線設置均有依該
    道路車流量及交通事故等參考數據為依據，另經實地丈量，
    羅斯福路、萬盛街口至羅斯福路、興隆路口距離約400 公尺
    （道路繪圖為375.4 公尺），應有足夠之距離供左轉興隆路
    車輛變換車道至最內側車道，有臺北市政府警察局文山第二
    分局97年3 月18日北市警文二分交字第09730706500 號函及
    98 年12 月23日北市警文二分交字第09832512500 號函暨附
    件之道路繪圖1 紙等件在卷足憑。是堪認異議人前開辯稱該
    路段有設計不良乙節，應有誤會，不足採信。再者，經本院
    請轄區員警協助拍攝該路段平日下午五時許之車流量照片（
    見上開函覆之現場路標照片5 張、左轉車道車流照片8 張）
    ，細譯照片內所示，於羅斯福路、興隆路口號誌於該時段，
    雖有相當之車流量，然並無任何壅塞或完全無法變換車道至
    最內側車道之情形。按左轉車道之設置，本係因避免多數車
    道時，直行車與轉彎車之行向不同而易致生行車事故之情形
    ，如車流量大之時段，僅規劃單一之左轉車道本會有車輛等
    候左轉而依序前行，駕駛人不得以左轉車道等候車輛多，需
    費時等候為由，逕使用第二或第三車道左轉，否則上開左轉
    車道之規劃目的豈不虛設？末查，汽車駕駛人轉彎時，在多
    車道右轉彎，不先駛入外側車道，或多車道左轉彎，不先駛
    入內側車道者，處600 元以上1,800 元以下罰鍰，並記違規
    點數一點，道路交通管理處罰條例第48條第1 項第4 款、第
    63條第1 項第1 款已分別定有明文，異議人既已通過交通規
    則之測驗而領有駕駛執照，自應知悉上情，要不得以該路段
    無明確標示「第二、第三車道不得左轉」為由，認本件處分
    不合法。綜上，堪認異議人確有原處分機關所指「在多車道
    左轉彎，不先駛入內側車道」之違規行為無誤。至異議人具
    狀諉稱：「該路段設計不良，且第二車道無禁止左轉標示」
    云云，核與卷存事證不符，所辯無非僅係避重就輕之詞，不
    值採信。
五、綜上，本件異議人確有未依規定先行駛入內側車道，即在多
    車道左轉彎之違規行為，原處分機關援引前揭規定，裁處異
    議人罰鍰600 元並記違規點數1 點，其認事用法均無違誤，
    異議人徒執前詞不服處分，其異議並無理由，應予駁回。
據上論斷，應依道路交通案件處理辦法第19條，裁定如主文。
中    華    民    國    99    年    7     月    26    日
                  交通法庭    法  官    黃裕民
以上正本證明與原本無異。
如不服本裁定，應於裁定送達後5 日內向本院提出抗告狀（應附
繕本）。
                              書記官    劉家蕙
中    華    民    國    99    年    8     月    3     日

司法院資訊處製作；財團法人民間司法改革基金會備份。
